【裁判字號】    90,訴,486
【裁判日期】    901129
【裁判案由】    偽造文書等
【裁判全文】
臺灣嘉義地方法院刑事判決                            九十年度訴字第四八六號
    公  訴  人  臺灣嘉義地方法院檢察署檢察官
    被      告  乙○○
右列被告因偽造文書等案件，經檢察官提起公訴（九十年度偵字第四九六四號），本
院判決如左：
    主  文
乙○○服用酒類，不能安全駕駛動力交通工具而駕駛，處拘役肆拾日，如易科罰金，
以佰元折算壹日。又行使偽造私文書，足以生損害於公眾及他人，處有期徒刑月
，如易科罰金，以佰元折算壹日，酒精濃度測試單壹式貳聯被測人欄內偽造之「黃
志成」署押（含簽名及指印各貳枚）均沒收。
    事  實
一、乙○○於民國九十年七月二十八日晚上，明知其飲酒後已達於不能安全駕駛動力
    交通工具之程度，仍駕駛車牌號碼Ｃ８—３２５３號自用小客車上路，沿省道臺
    一線公路由臺南縣後壁鄉往嘉義縣水上鄉方向行駛，旋於當晚十時四十二分許，
    行經水上鄉三鎮村七鄰一一八號前時，為警查獲其呼氣後含酒精濃度高達每公升
    一點二毫克。詎乙○○為圖免刑責及交通裁罰，竟另行起意，向攔檢之嘉義縣警
    察局水上分局南靖派出所警員甲○○謊稱係其友黃志成，並在酒精濃度測試單一
    式二聯被測人欄內接續偽造「黃志成」之簽名與指印各二枚，用以表示黃志成本
    人對於執勤員警所為之測試過程與測試結果無異議，而偽造該私文書，再交還甲
    ○○，持以行使，足以生損害於警察機關對於犯罪偵查與道路交通管理處罰之正
    確性及黃志成。嗣經警查核行車執照及根據乙○○於南靖派出所書寫之姓名年籍
    資料調閱口卡片，發現乙○○之年籍與黃志成不符，始查悉上情。
二、案經嘉義縣警察局水上分局報告臺灣嘉義地方法院檢察署檢察官偵查起訴。
    理  由
一、訊據被告乙○○對於右揭犯罪事實坦承不諱，核與證人即嘉義縣警察局水上分局
    南靖派出所警員甲○○於本院結證所述查獲經過一致（本院九十年十月二日訊問
    筆錄第二頁），復有酒精濃度測試單、嘉義縣警察局舉發違反道路交通管理事件
    通知單、刑法第一百八十五條之三案件測試觀察紀錄表、乙○○書寫之黃志成姓
    名年籍資料各一紙在卷可稽（警卷第三至六頁）。被告之自白與事實相符，可以
    採信，事證明確，其犯行洵堪認定。
二、被告乙○○服用酒類，已達於不能安全駕駛動力交通工具之程度而駕駛小客車，
    核其所為，係犯刑法第一百八十五條之三之公共危險罪。被告在酒精濃度測試單
    一式二聯上被測人欄內偽造「黃志成」簽名及指印各二枚，其用意在證明對於執
    勤員警所為之測試過程與測試結果無異議，應屬私文書，其交由執勤員警據以偵
    查犯罪、移送交通裁罰，顯已就該私文書之內容有所主張，並足以生損害於警察
    機關對於犯罪偵查與道路交通管理處罰之正確性及黃志成，核被告此部分所為，
    係犯刑法第二百十六條、第二百十條之行使偽造私文書罪。被告雖先後在酒精濃
    度測試單一式二聯有二次偽造簽名、指印行為，惟其仍屬一犯意接續多次行為，
    侵害一個法益，應為接續犯，屬單純一罪。被告偽造署押為偽造私文書之階段行
    為，其於偽造後復持以行使，偽造之低度行為應為行使之高度行為所吸收，均不
    另論罪。又被告所書寫之黃志成姓名年籍資料一紙，僅記載黃志成之姓名、住址
    、身分證統一編號、生日，並無進一步之意思表示內容，當不另構成刑法偽造文
    書罪章之罪，附此敘明。被告所犯公共危險與行使偽造私文書二罪間，犯意各別
    ，行為互異，犯罪構成要件亦不同，應分論併罰。至被告於本院雖辯稱：到了南
    靖派出所，有向警員說不是黃志成云云，惟查，本案承辦員警於派出所見被告之
    行車執照持用人姓名與酒精濃度測試單姓名不同，即已懷疑被告係冒名，復無法
    依其所書黃志成年籍資料調閱口卡片，被告始坦認係乙○○等情，已據證人甲○
    ○證述詳盡（本院上開訊問筆錄第二頁），被告非對於未發覺之罪自首而受裁判
    ，自無從依刑法第六十二條前段規定減輕其刑，一併敘明。爰審酌被告服用酒類
    猶駕駛動力交通工具，對於其他參與道路交通之人具有潛在危害，而偽冒他人名
    義，復足以紊亂社會秩序，損及國民對於文書真正之信賴，惟過去並無前科，素
    行良好，有卷附臺灣高等法院被告全國前案紀錄表可參，事後尚能坦承犯行，知
    所悔悟及其他一切情狀，分別量處如主文所示之刑，並各諭知易科罰金之折算標
    準，以資儆懲。被告於酒精濃度測試單一式二聯（第一聯見警卷第三頁；第二聯
    已送交監理機關據以裁罰，未經扣案，但不能證明業已滅失）被測人欄內偽造之
    「黃志成」簽名及指印各二枚，不問屬於犯人與否，併依刑法第二百十九條規定
    宣告沒收。
據上論斷，應依刑事訴訟法第二百九十九條第一項前段，刑法第一百八十五條之三、
第二百十六條、第二百十條、第二百十九條、第四十一條第一項前段，罰金罰鍰提高
標準條例第二條，判決如主文。
本案經檢察官曹合一到庭執行職務。
中    華    民    國      九十        年      十一      月    二十九    日
                                      臺灣嘉義地方法院刑事第一庭
                                          審判長法  官  許  進  國
                                                法  官  唐  淑  民
                                                法  官  廖  政  勝
右正本證明與原本無異。
如不服本判決，應於判決送達後十日內向本院提出上訴狀( 應附繕本 )。
中    華    民    國      九十        年      十一      月    二十九    日
                                                書記官  陳  湘  蓉
附錄本案論罪科刑法條全文：
刑法第一百八十五條之三
服用毒品、麻醉藥品、酒類或其他相類之物，不能安全駕駛動力交通工具而駕駛者，
處一年以下有期徒刑、拘役或三萬元以下罰金。
刑法第二百十條
偽造、變造私文書，足以生損害於公眾或他人者，處五年以下有期徒刑。
刑法第二百十六條
行使第二百十條至第二百十五條之文書者，依偽造、變造文書或登載不實事項或使登
載不實事項之規定處斷。


司法院資訊處製作；財團法人民間司法改革基金會備份。
